【裁判字號】    97,消債抗,15
【裁判日期】    970723
【裁判案由】    聲請更生
【裁判全文】
臺灣高雄地方法院民事裁定            97年度消債抗字第15號
抗  告  人
即  聲請人  甲○○
上列抗告人因聲請更生事件，對於民國97年4 月25日本院97 年
度審消債更字第218 號裁定提起抗告，本院裁定如下：
    主     文
抗告駁回。
抗告程序費用新臺幣壹仟元由抗告人負擔。
    理     由
一、按債務人對於金融機構因消費借貸、自用住宅借款、信用卡
    或現金卡契約而負債務，在聲請更生或清算前，應提出債權
    人清冊，以書面向最大債權金融機構請求協商債務清償方案
    並表明共同協商之意旨，消費者債務清理條例第151條第1項
    定有明文。又聲請更生或清算不合程式或不備其他要件者，
    法院應以裁定駁回之，但其情形可以補正者，法院應定期間
    先命補正，復為同條例第8 條所明定。
二、抗告意旨略以：抗告人曾參加消費金融案件無擔保債務協商
    機制與金融機構成立協商，依消費者債務清理條例第151 條
    第6 項準用第5 項規定，抗告人僅需有不可歸責於己致履行
    協商約定顯有重大困難之事由，即可聲請更生或清算，毋庸
    再行同條第1 項之要式行為；況抗告人依本條例施行前由金
    融機構債權銀行主導辦理之協商機制，可提出協商申請之債
    務內容僅限於現金卡、信用卡、信用貸款等無擔保債務，不
    僅排除有擔保債務進入協商程序，且經最大無擔保債權銀行
    出面邀集全體無擔保債權銀行，與債務人共同協商全部無擔
    保債務之還款方式及條件時，各債權銀行仍得拒絕參加協商
    ，債務人並無提出意見之餘地，則抗告人當時申請協商時，
    僅得依照銀行公會規定提出申請，對於協商內容及參與對象
    並無權爭執，且抗告人對台灣土地銀行股份有限公司（下稱
    土地銀行）係負有擔保債務，並不適用協商機制，原審漏未
    審酌本條例施行前抗告人參與之協商機制相關規範，即認抗
    告人未與土地銀行完成協商，而屬不符法定程式要件，確有
    未臻嚴謹。又抗告人嗣已備齊相關資料向土地銀行申請前置
    協商，仍遭土地銀行以「曾參與前置協商成立或從銀行公會
    協商機制成立」為由退件。為此爰提出抗告，請求廢棄原裁
    定云云。
三、經查，抗告人對於金融機構因消費借貸、自用住宅借款、信
    用卡或現金卡契約而負債務，雖曾依金融主管機關協調成立
    之中華民國銀行公會會員，辦理消費金融案件無擔保債務協
    商機制與金融機構成立協商，惟並未與土地銀行依上開協商
    機制成立協商，亦未在本件聲請更生前，以書面向最大債權
    金融機構即土地銀行請求協商債務清償方案，並表明共同協
    商之意旨；嗣於原審裁定後，始於97年5 月6 日以存證信函
    向土地銀行請求協商債務清償方案，並經土地銀行以「曾參
    與前置協商成立或從銀行公會協商機制成立，視為前置協商
    自始未開始」為由退件乙情，為抗告人所不爭執，並有該存
    證信函、土地銀行前置協商退件通知函、無擔保債務還款計
    畫在卷可查（詳本院卷第9 頁、第10頁、原審卷第8 頁）。
    是抗告人雖於本條例施行前，依金融主管機關協調成立之中
    華民國銀行公會會員，辦理消費金融案件無擔保債務協商機
    制與金融機構成立之協商，然斯時確未與最大債權金融機構
    土地銀行成立協商，自仍應依本條例第151 條第1 項之規定
    進行協商程序，並於協商不成立後，始得聲請更生或清算。
    而抗告人於本件聲請更生前，並未遵循本條例第151 條第1
    項規定，與全體金融機構債權人先行債務協商之機制，且上
    開欠缺依法亦無從補正，原審因而裁定駁回抗告人所為更生
    之聲請，並無違誤，抗告意旨指摘原裁定不當，求予廢棄，
    應予駁回。然抗告人仍可備齊文件再行聲請，附此敘明。
四、據上論結，本件抗告為無理由，爰依消費者債務清理條例第
    15條、民事訴訟法第495 條之1 第1 項、第449 條第1 項、
    第95條、第78條，裁定如主文。
中    華    民    國    97    年    7     月    23    日
                  民事第三庭審判長法  官  陳嘉惠
                                  法  官  鄭峻明
                                  法  官  謝梨敏
以上為正本係照原本作成。
本裁定不得抗告。
中    華    民    國    97    年    7     月    23    日
                                書記官  林玉珊


司法院資訊處製作；財團法人民間司法改革基金會備份。
